【裁判字號】    99,易,296
【裁判日期】    991102
【裁判案由】    施用毒品
【裁判全文】
臺灣臺東地方法院刑事判決               99年度易字第296號
聲  請  人  臺灣臺東地方法院檢察署檢察官
被      告  乙○○
上列被告因違反毒品危害防制條例案件，經檢察官聲請以簡易判
決處刑（99年度毒偵字第208號），本院臺東簡易庭認不宜逕以
簡易判決處刑（99年度東簡字第350號），簽移本院改依通常簡
式審判程序審理，判決如下：
    主  文
乙○○施用第二級毒品，累犯，處有期徒刑玖月。
    犯罪事實
一、乙○○曾於民國92年間因施用毒品案件，經臺灣桃園地方法
    院以93年度毒聲字第575號裁定令入勒戒處所施以觀察、勒
    戒，認無繼續施用毒品之傾向，於93年7月15日觀察、勒戒
    執行完畢出所，並由臺灣桃園地方法院檢察署檢察官以93年
    度毒偵字第272號為不起訴處分；復於上開觀察、勒戒執行
    完畢釋放後5年內之93年間因施用毒品案件，經本院以94年
    度東簡字第104號判決判處有期徒刑5月確定，而於94年10月
    31日易科罰金執行完畢；又於95年間因施用毒品案件，經本
    院以96年度簡字第8號判決判處有期徒刑6月確定，而於96年
    6月15日易科罰金執行完畢；另於97年間因施用毒品案件，
    經本院以97年度易字第201號判決判處有期徒刑6月確定；再
    於98年間因施用毒品案件，經本院以98年度易字第56號判決
    判處有期徒刑8月確定在案，猶不知悔悟，於前案觀察、勒
    戒執行完畢釋放5年內再犯上開施用毒品之罪，且經法院判
    處罪刑確定後，復另基於施用第二級毒品甲基安非他命之犯
    意，於99年6月18日為臺灣臺東地方法院地檢署觀護人室採
    尿前96小時內某時許，在臺東縣臺東市○○路103之2號住處
    內，以將第二級毒品甲基安非他命置入玻璃球內燒烤吸食其
    所生煙霧之方式，施用第二級毒品甲基安非他命1次，用畢
    即信手將上開吸食器丟棄。嗣於99年6月18日上午9時許，在
    臺灣臺東地方法院檢察署觀護人室，因執行保護管束而採尿
    送慈濟大學濫用藥物檢驗中心檢驗之結果，呈安非他命類陽
    性反應，始悉上情。
二、案經臺東地方法院檢察署觀護人簽請臺灣臺東地方法院檢察
    署檢察官偵查後聲請簡易判決處刑。
    理  由
一、被告乙○○所犯係死刑、無期徒刑或最輕本刑為3年以上有
    期徒刑或高等法院管轄第一審案件以外之罪，其於準備程序
    進行中，先就被訴事實為有罪之陳述，經本院告知簡式審判
    程序之旨，並聽取檢察官及被告之意見後，經合議庭裁定由
    受命法官獨任進行簡式審判程序，是依刑事訴訟法第273條
    之2規定，本件之證據調查，不受同法第159條第1項、第161
    條之2、第161條之3、第163條之1及第164條至第170條規定
    之限制，合先敘明。
二、上揭犯罪事實，業據被告於偵查及本院審理中坦白承認（見
    交查卷第6至7頁及本院卷第14頁、第19頁背面、第20頁背面
    至第21頁），而其於99年6月18日上午9時許所採集之尿液，
    經送慈濟大學濫用藥物檢驗中心以酵素免疫分析法初步檢驗
    並以氣相層析質譜儀法複驗之結果，呈安非他命類陽性反應
    ，此有該檢驗中心檢驗總表（編號：0000000000）及臺灣臺
    東地方法院檢察署受保護管束人（被告）尿液檢體監督紀錄
    表（編號：000000000）各1紙在卷可稽（見偵卷第4至6頁）
    ，且酵素免疫分析法與氣相層析質譜儀法兩者之分析原理相
    異，尿液檢體同時引起二種檢測分析法均呈偽陽性之機率極
    低，為行政院衛生署管制藥品管理局90年9月13日管檢字第
    98064號函所揭示，是上開檢驗結果之正確性，應堪認定。
    又毒品施用後於尿液、血液中可檢出之最大時限，與施用劑
    量、施用頻率、施用方式、施用者飲水量之多寡、個人體質
    、代謝情況、檢體收集時間點及所用檢測方法之靈敏度等因
    素有關，因個案而異，一般於尿液中可檢出之最長時限，甲
    基安非他命為施用後1至5天等情，亦有行政院衛生署管制藥
    品管理局92年7月23日管檢字第0920005609號函附卷可參，
    是被告於上揭時間確有施用第二級毒品甲基安非他命之犯行
    ，足徵被告上開任意性自白與事實相符。本件事證明確，被
    告犯行洵堪認定，應依法論科。
三、論罪科刑部分：
（一）按毒品危害防制條例於92年7月9日修正公布，自93年1月9
      日起施行，其中第20條、第23條將施用毒品之刑事處遇程
      序，區分為「初犯」及「5年內再犯」、「5年後再犯」。
      依其立法理由之說明：「初犯」，經觀察、勒戒或強制戒
      治後，應為不起訴處分或不付審理之裁定；經觀察、勒戒
      或強制戒治執行完畢釋放後，「5年內再犯」者，因其再
      犯率甚高，原實施之觀察、勒戒及強制戒治既已無法收其
      實效，爰依法追訴或裁定交付審理。至於經觀察、勒戒或
      強制戒治執行完畢釋放後，「5年後再犯」者，前所實施
      之觀察、勒戒或強制戒治已足以遮斷其施用毒品之毒癮，
      為期自新及協助其斷除毒癮，仍適用「初犯」規定，先經
      觀察、勒戒或強制戒治之程序。從而依修正後之規定，僅
      限於「初犯」及「5年後再犯」二種情形，始應先經觀察
      、勒戒或強制戒治程序。倘被告於5年內已再犯，經依法
      追訴處罰，縱其第三次（或第三次以上）再度施用毒品之
      時間，在初犯經觀察、勒戒或強制戒治執行完畢5年以後
      ，已不合於「5年後再犯」之規定，且因已於「5年內再犯
      」，顯見其再犯率甚高，原實施觀察、勒戒或強制戒治，
      已無法收其實效，即應依該條例第10條處罰（最高法院95
      年度第七次刑事庭會議決議及97年度第五次刑事庭會議決
      議可資參照）。經查，被告前因92年間因施用毒品案件，
      經臺灣桃園地方法院以93年度毒聲字第575號裁定令入勒
      戒處所施以觀察、勒戒，認無繼續施用毒品之傾向，於93
      年7月15日觀察、勒戒執行完畢出所，並由臺灣桃園地方
      法院檢察署檢察官以93年度毒偵字第272號為不起訴處分
      ；復於上開觀察、勒戒執行完畢釋放後5年內之93年間因
      施用毒品案件，經本院以94年度東簡字第104號判決判處
      有期徒刑5月確定，而於94年10月31日易科罰金執行完畢
      在案，此有臺灣高等法院被告前案紀錄表及上開不起訴處
      分書各1份在卷可按，是被告所為施用毒品之犯行，距離
      第一次犯施用毒品罪經觀察、勒戒執行完畢釋放後雖已逾
      5年，惟被告在上開觀察、勒戒執行完畢後5年內，既已再
      犯施用毒品罪，並經追訴、處罰，揆諸上開說明，被告本
      次犯行即與毒品危害防制條例第20條第3項所稱「5年後再
      犯」之情形有別，自應依法追訴審理。
（二）次按甲基安非他命屬毒品危害防制條例第2條第2項第2款
      所規定之第二級毒品。核被告所為，係犯毒品危害防制條
      例第10條第2項之施用第二級毒品罪。又其非法持有第二
      級毒品甲基安非他命進而施用，持有毒品之行為乃施用毒
      品之當然手段，不另論以持有毒品罪（最高法院74年臺上
      字第3404號判例意旨參照）。再被告有如犯罪事實欄一所
      載之論罪科刑及執行情形，此有臺灣高等法院被告前案紀
      錄表附卷可參，其前曾受有期徒刑之執行完畢，於5年以
      內故意再犯本件最重本刑為有期徒刑以上之罪，為累犯，
      應依刑法第47條第1項之規定加重其刑。
（三）爰審酌被告正值壯年，不思尋求正當之身心發展，前因多
      次施用毒品之行為，而受觀察、勒戒及徒刑之處遇，猶未
      能杜絕毒品之誘惑，再次施用第二級毒品，足見其自制力
      薄弱，漠視法令禁制與刑罰處遇，且施用毒品非但對個人
      身心戕害甚鉅，對社會秩序亦潛藏有高度危險，惟念及其
      施用毒品之動機及目的僅在求一己快感，且於犯後尚能坦
      承犯行，態度非惡，兼衡酌其犯罪情節、品性素行、生活
      狀況不佳、教育程度為高職肄業等一切情狀，量處如主文
      所示之刑。
四、至被告施用第二級毒品所用之吸食器1組，雖為被告所有供
    施用第二級毒品所用之物，然已丟棄滅失乙情，業經被告陳
    明在卷（見本院卷第20頁背面），且該等物品本質上尚可供
    其他用途使用，客觀上難認係專供施用毒品之器具，核非違
    禁物，其沒收與否對於預防犯罪及公共利益或公共安全之維
    護，並無絕對影響，為免將來執行困難，爰不另為沒收之諭
    知。
據上論斷，應依刑事訴訟法第452條、第273條之1第1項、第299
條第1項前段，毒品危害防制條例第10條第2項，刑法第11條前段
、第47條第1項，判決如主文。
本案經檢察官甲○○到庭執行職務。
中    華    民    國    99    年    11    月    2     日
                    刑事第二庭  法  官  彭凱璐
以上正本證明與原本無異。
如不服本判決應於收受送達後10日內向本院提出上訴書狀，並應
敘述具體理由；其未敘述上訴理由者，應於上訴期間屆滿後20日
內向本院補提理由書（均須按他造當事人之人數附繕本）。「切
勿逕送上級法院」。
                                書記官  陳憶萱
中    華    民    國    99    年    11    月    2     日
附錄論罪科刑法條：
毒品危害防制條例第10條
施用第一級毒品者，處6月以上5年以下有期徒刑。
施用第二級毒品者，處3年以下有期徒刑。

司法院資訊處製作；財團法人民間司法改革基金會備份。
